臺北高等行政法院判決
                                   98年度訴更一字第137號
                                   100年3 月10日辯論終結
原      告　貴筑興業股份有限公司
代　表　人　蘇鶯賢
訴訟代理人　顧定軒　律師
被      告　財政部基隆關稅局
代　表　人　蔡秋吉（局長）住同上
訴訟代理人　洪正章
          　詹錦銘
          　姜禮德
上列當事人間虛報進口貨物事件，原告不服中華民國95年12月28
日台財訴字第09500481710 號訴願決定，提起行政訴訟，本院判
決後，原告不服，提起上訴，經最高行政法院98年度判字第1201
號判決將原判決廢棄，發回本院更為審理。本院判決如下：
    主      文
原處分、復查決定及訴願決定均撤銷。
第一審及發回前上訴審訴訟費用均由被告負擔。
    事實及理由
一、程序事項：
    本件被告代表人原為呂財益，訴訟中變更為蔡秋吉，業據被
    告新任代表人蔡秋吉提出承受訴訟狀聲明承受訴訟，核無不
    合，應予准許。
二、事實概要：
    原告於民國（下同）95年3 月28日委由上承報關行向被告報
    運進口大陸石材乙批（報單號碼：AA/95/1414/0085 號），
    經查驗結果，實到貨物第1 、2 、4-8 、10、11、13、15、
    17-27 項之數量較原申報短少，另查獲未申報貨物計13項，
    加列為報單第30至42項，其中除第41項外，均屬未經經濟部
    公告准許輸入之大陸物品，認原告就第30-40 、42項（下稱
    系爭貨物）涉有虛報貨物名稱、重量、數量，進口大陸物品
    ，逃避管制之情事，爰依海關緝私條例第37條第3 項轉據同
    條例第36條第1 項、第3 項規定，以95年6 月26日95年第09
    500848號處分書（下稱原處分）處貨價1 倍之罰鍰計新臺幣
    （下同）1,597,100 元，並沒入貨物。原告不服，申請復查
    ，未獲變更，所提訴願亦遭駁回，遂向本院提起行政訴訟，
    經本院96年度訴字第804 號判決駁回其訴。原告不服，提起
    上訴，經最高行政法院98年度判字第1201號判決，將原判決
    廢棄，發回本院審理。
三、原告主張略以：
    (一)原告確無任何虛報產地之情事，對被告所為原處分、復查
      決定處分，以及財政部所為之訴願決定，均難甘服，因此
      向鈞院起訴並敘明「1.被告就系爭貨物所謂『另查獲未申
      報之系爭貨物』云云者，實係原告受被告通知時，方始知
      情，而該等貨物實非原告所訂購之商品，原告實不清楚是
      何原因竟與所訂購之貨物一同進口，遂向被告承辦人員說
      明並申請退運該等未曾訂購之系爭貨物，詎料，承辦人員
      竟不顧事實始末，不允許原告退運，就此，原告既曾向被
      告申請退運，可證原告自始即無違章之故意；2.原告為進
      口人以石材加工製造產品之進出口貿易為其主要業務之一
      ，對於管制之範圍有特別注意，且已檢附交易相對人所提
      供之合法文件予被告審認，雖嗣後仍發生此等『查獲未申
      報之系爭貨物』情事，然此等情事實確係原告之交易相對
      人自身錯誤所引起」等語。然就此，鈞院於前次審理時，
      因仍認原告有違反管制之違章行為，遂判決駁回原告所為
      之起訴，原告為保障自身權益，雖無奈亦僅能向最高行政
      法院提起上訴，始經最高行政法院認定「……價格核定係
      裁罰之基準，其證明責任在主管機關。被上訴人（即本件
      被告）如何依關稅法第35條規定，根據查得之資料，以合
      理方法核定價格，屢經上訴人（即本件原告）爭執，被上
      訴人有說明並提出其核定之依據之義務，上開估價表僅記
      載相關石材之單價，至於該等單價之依據則闕如，被上訴
      人於原審亦僅說明驗估處係參考該專業廠商提供之專業行
      情價格，但所謂專業行情價格則僅係機密而未提出，則其
      對於裁罰之各項要件中，關於貨價之舉證則仍有不足……
      」等語（最高行政法院判決第6 頁第6 行起），將本件發
      回鈞院更審，而證明被告所空言辯稱「依專業行情確定貨
      物完稅價格，而逕予科處原告罰鍰」等云云，確非適法有
      據。
    (二)就此，被告於鈞院此次審理之際，雖再屢辯以「……本案
      專業商係依據部分來貨及相關資料，按石材製品之種類、
      色彩、石質、雕刻粗細、尺寸規格鑑價，提供海關合理參
      考價格，而非從事色彩、石質之鑑定」云云，嗣後並曾因
      此具狀主張「一原告……對於專業商所核估價格仍有疑義
      部分……詳列於更審卷宗4-1 ；二系爭進口貨物屬非規格
      化商品，其價格隨產地、材質、數量等不同而有差異……
      又查94至95年間自中國大陸進口花崗岩石板（與本案相同
      稅則號列），由專業商依實際來貨所核估之價格均約為美
      金7 元/ 平方米（詳更審卷宗4-2 ），足證其判斷並無恣
      意矛盾之處……」（參所提被告99年2 月4 日行政訴訟補
      充答辯狀(三)第3 頁第1 行起）。惟查，不僅原告早已於鈞
      院準備程序中詳為陳明「被告均係『單方面』稱渠所委之
      人鑑定有依據，至該鑑定人如何為鑑定之過程及依據，均
      未能說明」，被告雖曾因此而請求鈞院傳喚渠當時所委鑑
      定人到庭，而就「何以本件石材即應以所謂美金7 元/ 平
      方米進行核估」乙節，提出說明，然實則，於鈞院詢問之
      過程中，竟發現鑑定人就被告所交付之鑑定物，實係「大
      理石」而非處分時所稱「花崗石」乙節，無法發現，則已
      證明被告以毫無事實根據之鑑定人意見而對原告論課處分
      乙節，確屬無據。為明事實，原告以下謹就鈞院此時審理
      時所查被告所委鑑定人無法發現鑑定物之石材種類，以及
      無法具體說明如何核定本案石材之價格等過程及依據等節
      ，一一敘明如後，以證被告處分之恣意。
    (三)自鈞院傳喚被告所委之鑑定人到庭陳述內容，即可發現該
      等鑑定人除有無法本件應受鑑定石材之種類究屬為何之情
      事，關於本件應受鑑定之物之價格應如何核定乙節，鑑定
      人亦無法清楚說明核定之標準及依據，該鑑定人之專業資
      格自始即屬有疑之情形下，被告逕以該等鑑定人之意見為
      依據而處分原告，該等處分自難稱適法有據：
      1.被告係依據所委鑑定人所出具之意見而為處分之依據乙
        節，業已有鈞院所詢之該等鑑定人到庭陳述即「（法官
        問：本件系爭貨物是鑑定人甲負責鑑定的嗎？）是我負
        責鑑定的，我是石材公司的負責人」、「（法官問：提
        示談話紀錄，該份是鑑定人出具的嗎？當時有看到實際
        的貨嗎？沒有提供貨樣的部分是如何鑑價？）是我出具
        的，當時有看到實際的樣品，當時被告只有提供幾項代
        表性的樣品實物而已；其他沒有提供樣品實物的部分，
        其他的貨樣就跟送來的貨樣差不多，是依據我所看到貨
        樣的價錢單位來核定」等語（鈞院99年12月17準備程序
        筆錄），在卷足稽。然實則，本件被告處分原告所認之
        事實，乃係指「原告係違反管制而藉口花崗石」云云，
        但實則，鑑定人甲所「親自」看到被告所送之貨樣卻係
        大理石，就此，不僅已有鈞院所傳喚之被諮詢人乙到庭
        陳述即「被告訴訟代理人：（提示扣案石材）被諮詢人
        ：扣案石材是化石，市場上是歸屬於大理石的一種，並
        不是花崗石。切割大理石的機具與切割花崗石機具不一
        樣。剛才談話記錄所說的是花崗石，不是大理石……」
        等語（鈞院99年6 月25日準備程序筆錄）在卷可憑外，
        更可發現被告所委鑑定人甲迄於99年6 月11日至鈞院接
        受詢問之際，仍未發現本件被告當時委託鑑定之石材係
        屬「大理石」而非「花崗石」，即足徵被告所委之鑑定
        人之專業能力自始即屬有疑。
      2.更甚者，關於本件鑑定人有無能力區分「本件鑑定物之
        石材」乙節，鑑定人所為證述竟前後不一，蓋鑑定人甲
        於鈞院剛開始詢問之際，本陳稱「（法官問：就鑑定人
        看第33項貨品的石材，究竟是大理石或花崗岩？）我沒
        有辦法答覆說石材的種類，只有根據東西值多少錢，我
        沒有辦法講是花崗岩或大理石」等語（鈞院99年12月27
        日準備程序筆錄），嗣後，方於鈞院進一步追問之際，
        再改稱「（法官問：花崗岩或大理石分辨不出來嗎？）
        可以分辨出來，但有時只有談單價，並沒有說是什麼材
        質（法官問：具體而言就本件第33項貨物，以鑑定人的
        專業來看究竟應該是大理石或花崗岩的石板？）應該是
        屬於大理石類的」等云云（鈞院99年12月27日準備程序
        筆錄），即可發現被告所委鑑定人甲於99年6 月11日到
        庭陳述之際，仍無法辨認本件被告所送鑑定之貨樣係屬
        「大理石」（從而，鑑定人甲方未曾於前往鈞院陳述之
        際，自始即表明系爭送鑑定之貨樣為「大理石」），且
        於鈞院99年12月27日再次詢問渠之際，剛開始仍自承「
        33項貨品的石材，我沒辦法講是花崗岩或大理石」等語
        ，而可徵鑑定人甲之專業能力，要非無疑。
      3.更進者，被告於發現鑑定人甲於95年鑑定之初，未發現
        渠所送貨樣實為「大理石」乙節後，曾當庭再為渠所委
        鑑定人資格及專業能力主張「有關鑑定人甲的專長是在
        玉石，大理石在分類上也屬於玉石的次寶石，鑑定人對
        於玉石不可能分不出來，而且鑑定人也有講說是依據貨
        樣給價，並沒有講說是大理石或花崗岩，鑑定人不可能
        分不出來」云云（鈞院100 年1 月11日準備程序筆錄）
        ，而意圖掩飾鑑定人甲自始至終均未發現被告所受鑑定
        之貨樣為「大理石」之事實，然果若上開被告主張為可
        採（此僅為假設語氣，原告仍否認之），則鑑定人甲之
        專業能力既係「鑑定玉石」之專業能力，大理石既屬玉
        石之1 種，鑑定人甲即應於被告最初送貨樣以及鈞院當
        庭提示貨樣時，即可發現該等貨樣同屬玉石（即大理石
        ）之1 種，又豈有如前所述，於鈞院詢問之際，鑑定人
        甲竟仍答稱「（法官問：就鑑定人看第33項貨品的石材
        ，究竟是大理石或花崗岩？）我沒有辦法答覆說石材的
        種類，只有根據東西值多少錢，我沒有辦法講是花崗岩
        或大理石」云云之荒謬情事可言，由此益徵被告雖辯稱
        鑑定人甲具備「鑑定玉石」之專業能力，然自鑑定人甲
        自始連大理石均無法辨明之情事以觀，鑑定人甲之鑑定
        玉石之專業能力，自始亦屬有疑，更遑論，渠竟以大理
        石價格充為花崗石之價格，並因此成為被告處分依據之
        不合理情事。
    (四)被告所委鑑定人之專業能力自始即屬有疑，已如前述，則
      不僅該等鑑定人所核估之價格，自始即未能稱適法有據外
      ，更甚者，被告所委鑑定人關於鈞院所詢之處分價格依據
      乙節，亦無法提出明確之說明，且依鈞院另行傳喚之被諮
      詢人乙，已明確證稱「因石材種類不同，故費用無法援用
      」等語，可證被告所為處分，要非適法有據：
      1.被告於鈞院前次審理時曾即主張「……至於價格部分…
        …是海關專業商核估價格是依大陸一般合理行情核估，
        在大陸賣出約1 平方米（厚約1.5-2 公分）人民幣50元
        （美金約7 元），所以本案專業商以美金7 元核估是合
        理的（庭呈大陸網站花崗岩價格資料1 紙）……」（鈞
        院99年2 月5 日準備程序筆錄第2 頁倒數第8 行起），
        惟查，除原告購買系爭石材係由採購原石開始，而以每
        立方米人民幣650 元計算，一片60×60×1. 5cm之原石
        約21元，就此，被告雖提出所謂「大陸網站資料」，然
        自被告所提大陸網站資料所示內容以觀，該等網站上之
        價格，實僅為一般石材製品之牌價而已，與實際成交價
        有別，甚且，於原告自行採購之際，更可就石材價格進
        行議價，從而，被告徒以所謂「大陸網站資料」云云即
        辯以渠鑑定商判斷合理，要屬無據。
      2.更進者，被告僅以系爭大陸網站資料，即逕予計算本件
        石材之完稅價格，卻迄今仍未能說明渠得採認之依據。
        換言之，除自被告與所謂專業鑑價商之談話紀錄以觀，
        專業鑑價商僅泛稱「石材製品因石材種類、色彩、石質
        、雕刻粗細、尺寸規格等等，因而價格不同」云云，關
        於原告所辯，專業商則有何經驗、能力而得進行認定乙
        節，被告始終僅能辯以所謂「專業商依長年實務經驗所
        提供之完稅價格為合理」云云，而未能舉證以實其說外
        ，更遑論原告自提起本件訴訟時起，即一再明確主張「
        被告應具體說明專業鑑價商如何認定本件石種與相對應
        之石種為何，及如何依據相對應之石種而核定本件石材
        之價格等過程」（另請參鈞院99年2 月5 日準備程序筆
        錄第2 頁第14行起），詎料，被告無視原告上開主張，
        僅係再泛泛而辯以「以一平方米美金7 元計價」云云，
        即可證被告處分之無稽。
      3.嗣後，被告所委鑑定人甲雖曾於鈞院審理時先答稱「…
        …鑑價時是以進口商在進口時的交易價格來衡量，而非
        以進口商進貨後出賣的交易價格來衡量。我鑑價時，這
        一片是以CFR 每平方米（長* 寬）7 美元來鑑價，之後
        被告再根據這一片實際平方米合計價格。這一片屬於中
        等品質」及「（法官問：鑑價是依你的專業知識嗎？有
        無其他書面佐證資料？）是依我的專業知識就我所要鑑
        定的東西來鑑價，沒有佐證其他書面資料」（鈞院99年
        6 月11日準備程序筆錄），不僅可發現鑑定人甲已自承
        「渠估驗價格時並無佐證任何其他書面資料」，而與被
        告所指「參考大陸網站資料」，彼此間已有不同外，更
        甚者，鑑定人甲遭發現渠竟無法發現被告當時送驗之受
        鑑定貨樣為「大理石」之際，亦改稱「（法官問：在一
        般情形下花崗岩與大理石的石種不同，價錢是否有差距
        ？）這種東西要看現貨才能夠決定，只有用講的沒有辦
        法去體會程度是多高，一般來說價格相差不大」（鈞院
        99 年12 月27日準備程序筆錄），亦可發現鑑定人甲依
        渠所謂「專業能力」，實則無法明確說出核定價格之依
        據何在，而僅係完全憑據渠主觀印象而為陳述而已，即
        可徵被告所為處分，要非合理有據。
      4.鈞院另詢問之被諮詢人乙則已明確陳稱「……大理石與
        花崗石價錢何者較高並不一定。剛才提示的談話記錄所
        說的花崗石的價格無法援用於扣案石材價格。切割費用
        也無法援用，因石材組成元素不一樣，花崗石以矽為主
        ，比較硬，切割費用較高，大理石以鈣為主，比較軟，
        切割費用比較低，切割費用差異不大，大理石切割耗損
        率相對於花崗石切割耗損率為大。毛板加工為光板費用
        也不能援用，因為花崗石較硬，加工時比較不需補膠及
        補網，大理石比較軟，需要補膠及補網，補膠補網費用
        1 才約新台幣4-6 元……」等語（鈞院99年6 月25日準
        備程序筆錄），即可證明鑑定人甲實無法如被諮詢人乙
        相同，明確陳明核估價格之依據及標準何在，且該等價
        格因素將受到「石材種類（如何者較硬）」之影響，鑑
        定人甲均僅係憑藉自身主觀印象而為陳述，不僅已證明
        鑑定人甲之專業能力有疑外，被告徒憑不具有疑之鑑定
        人甲意見而為處分價格之核估，亦已足證被告處分之無
        據。
    (五)綜上所陳，被告恣意認定裁罰基準，而逕予課處原告罰鍰
      ，確屬無據，亦無理由，為此，提起本件訴訟，並聲明求
      為判決：訴願決定、復查決定及原處分均撤銷。
四、被告則以：
    (一)本案原告因虛報進口貨物名稱、數量事件，經被告以違反
      海關緝私條例之違章情節裁處，其違章事證明確，原告於
      更審程序復主張系爭貨物非原告所有等情，業經鈞院承審
      法官於99年10月27日會同原告訴訟代理人至被告國宇私貨
      倉庫現場履勘，確認被告扣押貨物確屬原告報單之系爭貨
      物無訛。又本案發回更審原因僅就貨價核定部分命再為查
      證，是本案爭點僅為系爭貨物價格之核定，違章情事均已
      事證明確，茲不贅陳。
    (二)系爭貨物經被告檢送發票及貨物樣品送請關稅總局驗估處
      （下稱驗估處）查核價格（更審補充卷6 附件1 ），並依
      關稅法第35條以合理方法核定。按海關對從價課徵關稅之
      進口貨物，其核定完稅價格之依據，係按關稅法第29條、
      第31條至第35條之規定依序適用。本案係虛報貨名、數量
      ，涉及逃避管制案件，自無關稅法第29條第1 、2 項之適
      用；次查本案來貨非屬規格化商品，價格隨產地、材質、
      數量、出口日期等不同而有差異，故亦查無同法第31、32
      條之交易價格資料可資適用；又按原告迄未提供國內銷售
      發票單據等相關資料供核，自無法按同法第33條規定核估
      ；且本案所需之生產成本及費用，因原告均未提供資料致
      無從查證，故本案亦無法依同法第34條（計算價格）規定
      核估其完稅價格；從而，本案因無法依同法第29條規定核
      估，又查無同法第31條至第34條規定之價格資料，乃憑相
      關資料洽請專業商提供交易行情價格資料，以合理方法核
      估其完稅價格，核與同法第35條規定並無不合。
    (三)本案爭點有關專業商行情價格部分：
　    1.有關關稅總局所諮詢之「專業商」，依驗估處92年12月
        2 日總驗一(二)字第0920101477號函，其選任標準為「各
        產業公會推薦之公會理事長、總幹事或其他具實務經驗
        之人員及長年從事特定或相關物品進口之專業人士」，
        上開人員經關稅總局核可後編列成「財政部關稅總局詢
        價作業專業商資料」，並每年維護更新後，以密件候用
        ，作為提升查價作業效率，供調查人員執行調查任務時
        有所遵循。又專業商之職務主要在於協助海關查得合理
        價格並確保國課，渠等在系爭進口貨物專業領域有其專
        業，並能掌握國內外行情資料，對其適格性及鑑價結果
        自有其公信力。
      2.又被告調查進口貨物完稅價格，除恪遵依法行政原則外
        ，主要在於執行並配合國家關稅及貿易政策，以確保國
        課並適當保護國內產業，兼顧以快速、正確之通關行政
        效能，達成發展經濟之目的。專業商之鑑定職務則主要
        在於協助海關查得合理價格並確保國課，與一般進口人
        可能低報價格偷漏關稅之立場衝突。上開鑑價專業商一
        經關稅總局選任後，其身分以機密文件列管保護，目的
        在於避免因於調查案件曝露其身分，恐進口人知悉後加
        以威脅、恐嚇或挾怨報復，可能導致對其生命、身體及
        財產等權利造成侵害之虞，且若將專業商之名稱地址等
        情公開，恐日後將無人願意投入公益，協助被告提供合
        理行情等專業諮詢，將會造成被告日後查核價格之行政
        程序窒礙難行，以致對於法律所課予被告之稽徵任務難
        以完成，並進而影響市場交易的公平性，而有嚴重妨礙
        公共利益之職務正常進行之虞。一般而言，在無法依關
        稅法第29條至第34條核估完稅價格之情況下，乃依關稅
        法第35條，被告得依據查得之資料，以合理方法核定，
        而向熟稔相關商品市場行情之專業商查詢，可獲得合理
        之完稅價格以達公平競爭及確保國課之目的。尤以自然
        人或營利性質私法人擔任鑑定人之情形，對其名稱、地
        址等仍不宜提供當事人閱覽、抄寫、複印或攝影，除有
        行政程序法第46條第2 項第1 款為據外，尚應有該條第
        2 項第4 款「有侵害第三人權利之虞」或第5 款「有嚴
        重妨礙有關社會治安、公共安全或其他公共利益之職務
        正常進行之虞」之規定相繩。
    (四)至於原告執詞略謂，被告迄今仍無法就何以本件石材即應
      以所謂美金7 元／平方米核估及原告購買系爭石材係由採
      購原石開始，而以每立方米人民幣650 元計算，1 片60x6
      0x1.5cm 之原石約新臺幣21元乙節。經查，95年1 月至3
      月份自中國大陸進口花崗岩原石，其價格約在CFR USD 18
      0/MTQ ～CFR USD 450/MTQ 之間（更審補充卷5 附件1 ）
      ，均高於原告所稱人民幣650/MTQ （650 ÷8.0175≒USD8
      1/MTQ ，當期匯率，更審補充卷5 附件2 ）。又查花崗岩
      原石1 立方米（MTQ ）約可切割成尺寸100 ×100 ×1.7C
      M 毛板39片（更審補充卷5 附件3 ），以前開查得資料計
      算，單就原料價格約為CFR USD 4.6/MTK～CFR USD 11.5/
      MTK （180 ÷39=4.6～450 ÷39=11.5 ），惟此價格尚未
      包含加工費、人事成本、利潤等費用，故系爭花崗岩石板
      以CFR USD 7/MTK （平方公尺）核估完稅價格應屬合理。
      況若原告所稱採購價格屬實，確有此筆交易存在，為何迄
      未提供系爭石板交易發票供查核，空言狡辯，實不足採。
    (五)綜上論述，原處分及訴願決定並無違誤，為此求為判決：
      駁回原告之訴。
五、查前揭事實概要欄所載各節，以及實到貨物除原告已申報者
    外，另查獲有未申報貨物計13項，經被告加列為報單第30至
    42項，除第41項外，其餘12項（即第30-40 、42項）於進口
    時均屬未經經濟部公告准許輸入之大陸物品等情，為兩造所
    不爭執，並有進口報單、進口艙單明細資料、貨物裝箱清單
    等件在原處分卷可稽，其事實堪予認定。
六、本件之主要爭執為：原告就本件虛報進口貨物名稱、重量、
    數量之違章行為有無故意或過失？被告對於系爭貨物完稅價
    格之核定有無違誤？經查：
    (一)關於原告就本件違章行為有無故意或過失部分：
      1.按「報運貨物進口而有下列情事之一者，得視情節輕重
        ，處以所漏進口稅額2 倍至5 倍之罰鍰：一、虛報所運
        貨物之名稱、數量或重量。……四、其他違法行為。」
        、「有前2 項情事之一而涉及逃避管制者，依前條第1
        項及第3 項論處。」、「私運貨物進口…者，處貨價1
        倍至3 倍之罰鍰。」、「前2 項私運貨物沒入之。」分
        別為海關緝私條例第37條第1 項、第3 項、第36條第1
        項、第3 項所明定。又進口非屬「台灣地區與大陸地區
        貿易許可辦法」第7 條規定准許輸入之大陸地區物品者
        ，即構成進口不得輸入之大陸物品而涉及逃避管制之違
        法行為。
      2.次按，現行進口貨物通關係採申報與查驗制度，且進口
        貨物是否有虛報情事，悉以報單上原申報與實際來貨是
        否相符為認定之依據，凡涉有虛報行為，即應依法論處
        。本件原告申報進口貨物項目與被告查驗之實際來貨情
        形不符，亦即經被告加列為報單第30至42項之貨物未據
        原告申報，此觀進口報單之記載即明，上開查驗情形並
        經原告委託辦理報關之上承報關行人員在進口報單背面
        簽註「承認海關查驗結果」無訛，且原告對於被告認定
        系爭貨物產地為中國大陸亦不爭執，是原告就系爭貨物
        有虛報貨物名稱、重量、數量，進口大陸物品，逃避管
        制之違章事實，洵堪認定。
      3.原告雖稱系爭貨物非其所購買，亦非其所進口，其就本
        件違章行為無故意或過失云云。惟查，系爭貨物係與原
        告申報進口之其他貨物同櫃一併載運來臺，原告就所主
        張非其購買、進口乙節，復未舉證以實其說，原告空言
        否認，尚非可採。再依前引關稅法第37條可知，進口人
        負有據實申報進口貨物之法律上義務，原告就所進口之
        貨物，自有注意申報內容應與實際到貨相符之義務，況
        原告為確定實際來貨情形，亦非不得依行為時海關管理
        進出口貨棧辦法第21條第1 項：「存棧之進口、出口或
        轉運、轉口貨物，如須公證、抽取貨樣、看樣或進行必
        要之維護等，貨主應向海關請領准單，經駐棧關員簽章
        後由貨棧業者監視辦理，其拆動之包件應由貨主恢復包
        封原狀」之規定，向海關申請先行查看貨物，如發現貨
        到不符，即可在海關查驗前為適當之處理，再據實申報
        ，以避免申報內容與實際來貨不符，原告應注意、能注
        意而不注意，致有虛報進口貨物名稱、重量、數量，逃
        避管制情事，縱無故意，亦有過失，原告稱其就本件違
        章行為無故意或過失云云，並無可採。
    (二)關於系爭貨物之價格核定部分：
      1.按「從價課徵關稅之進口貨物，其完稅價格以該進口貨
        物之交易價格作為計算根據。」、「前項交易價格，指
        進口貨物由輸出國銷售至中華民國實付或應付之價格。
        」、「進口貨物之完稅價格，未能依第29條、第31條、
        第32條、第33條及前條規定核定者，海關得依據查得之
        資料，以合理方法核定之。」為關稅法第29條1 項、第
        2 項及第35條所明定。本件被告以系爭貨物有虛報貨物
        名稱、數量及查驗不符之情事，無關稅法第29條依交易
        價格計算完稅價格之適用，且來貨屬非規格化商品，價
        格隨產地、材質、數量、出口日期等不同而有差異，亦
        查無同法第31條規定同樣貨物及第32條規定類似貨物之
        交易價格資料，原告復未能提供國內銷售及計算成本等
        相關價格資料，亦無同法第33條、第34條規定之相關價
        格資料可供核價參考，乃依同法第35條規定，參據專業
        商提供之交易行情價格資料，以合理方法核估系爭貨物
        完稅價格，於法固非無據。
      2.但查，本件未據原告申報之系爭貨物，其中第30-34 項
        、第36-39 項經被告認定並加列於報單之貨物，其貨名
        均載為「GRANITE STONE SLAB（已拋光）」（按即花崗
        岩石板，上開各項次貨物僅規格不同），此有進口報單
        在卷可考；並參以原處分所載項次第30-34 、36-39 項
        貨物名稱亦為「GRANITE STONE SLAB（已拋光）」，可
        見被告認定上開項次貨物為「GRANITE STONE SLAB」（
        即花崗岩石板），應屬至明。然被告就其中第33項所取
        貨樣（貨樣收據編號：080708），已據被告委請之專業
        商到庭表明「是屬於大理石類」（本院卷第163 頁）；
        另被告為佐證系爭貨物價格核估無誤而徵詢意見之另一
        專業商，於到庭當場檢視上開貨樣後，亦稱「扣案石材
        是化石，市場上是歸屬於大理石的一種，並不是花崗岩
        」（本院卷第104 頁）。此外，被告復自陳上開貨樣確
        實是大理石，不知為何會取樣錯誤，取樣貨物與本院於
        99年10月27日勘驗現場置放在國宇倉儲股份有限公司倉
        庫之扣案貨物不一樣等語（本院卷第188 頁，勘驗之貨
        物照片見本院卷第145-151 頁）。準此，被告所取貨樣
        既與本院勘驗扣案之系爭貨物不同，自不具代表性，專
        業商依據該貨樣所提供之交易價格，亦不足以作為系爭
        貨物價格之核估參考依據，是被告參據專業商就不具代
        表性之貨樣所提供之交易價格，據以核定完稅價格，該
        核定之完稅價格，即係基於錯誤之事實所為，被告就其
        完稅價格核定難謂適法，自應由被告就本件扣案之系爭
        貨物重新估價，再據以核定其完稅價格，另為適法之處
        分。
七、綜上所述，本件原告雖有虛報進口貨物名稱、重量、數量之
    違章行為，依法應予論處，惟被告就系爭貨物完稅價格之核
    定，非屬適法，因此以該完稅價格為基準而論處貨價1 倍罰
    鍰之原處分（復查決定），即有違誤，訴願決定予以維持，
    亦有未合，原告訴請撤銷，為有理由，應予准許。
八、本件事證已臻明確，兩造其餘攻擊防禦方法均與本件判決結
    果不生影響，故不逐一論述，併此敘明。
九、據上論結，本件原告之訴為有理由，依行政訴訟法第98條第
    1 項前段，判決如主文。
中　　華　　民　　國　　100　 年　　3　　 月　　24　　日
　　　　　　　　　　臺北高等行政法院第五庭
                          　　審判長法  官　黃清光
                             　　　 法  官　李維心
                            　 　　 法  官　程怡怡
上為正本係照原本作成。
如不服本判決，應於送達後20日內，向本院提出上訴狀並表明上
訴理由，如於本判決宣示後送達前提起上訴者，應於判決送達後
20日內補提上訴理由書（須按他造人數附繕本）。
中　　華　　民　　國　　100　 年　　3　　 月　　24　　日
　　　　　　　　　　　　　　　　　　書記官　張正清